臺灣高等法院臺南分院刑事裁定
                                     110年度毒抗字第44號
抗  告  人  陳啓詳


                    （現於法務部○○○○○○○○○○○執行中）
上列抗告人因聲請觀察勒戒案件，不服臺灣嘉義地方法院中華民
國109年12月31日裁定（109年度毒聲字第303號）提起抗告，本
院裁定如下：
    主  文
抗告駁回。
    理  由
一、本件抗告意旨略以：抗告人於民國109年3月18日為警查獲，
    由於未送至檢察署或地方法院審理期間，驗尿於109年4月1
    日確認為陽性反應，期間抗告人於家中等候開庭卻無消息，
    刑法修改實施日期是109年7月15日，懇請撤銷原裁定，改判
    有期徒刑，以有利於抗告人；抗告人是家中獨子，母親年邁
    身體微恙，若再讓抗告人於高雄勒戒所勒戒，家母來回奔波
    ，讓抗告人情何以堪？為此提起抗告。
二、原裁定意旨略以：抗告人於民國109年3月16日下午3時許，
    在嘉義榮民醫院產業道路旁，以針筒注射方式，施用第一級
    毒品海洛因1 次，經臺灣嘉義地方檢察署檢察官，依毒品危
    害防制條例第20條第1項、第3 項，聲請裁定送觀察勒戒，
    於法並無不合，乃依聲請裁定送觀察勒戒等旨。
三、按毒品危害防制條例第20條第3項、第23條第2項業於109年1
    月15日修正公布，並新增第35條之1過渡規定，均於109年7
    月15日施行。又犯第10條之罪者，檢察官應聲請法院裁定，
    或少年法院應先裁定，令被告或少年入勒戒處所觀察、勒戒
    ，其期間不得逾2月。依前項規定為觀察、勒戒或強制戒治
    執行完畢釋放後，3年後再犯第10條之罪者，適用前2項之規
    定。毒品危害防制條例第20條第1項、第3項定有明文。本條
    例中華民國108年12月17日修正之條文施行前犯第10條之罪
    之案件，於修正施行後，依下列規定處理：偵查中之案件
    ，由檢察官依修正後規定處理；審判中之案件，由法院或
    少年法院依修正後規定處理；依修正後規定應為不起訴處分
    或不付審理之裁定者，法院或少年法院應為免刑之判決或不
    付審理之裁定。修正後毒品危害防制條例第35之1條亦有明
    定。是依修正後該條例規定，觀察、勒戒或強制戒治執行完
    畢釋放後，3年後再犯施用毒品罪者，應適用觀察、勒戒及
    強制戒治之規定，3年內再犯施用毒品罪者，則應依法追訴
    ；就修正施行前犯施用毒品罪之偵查中案件，於修正施行後
    ，檢察官應依修正後之規定處理，倘係3年後再犯之案件，
    即應聲請法院為觀察、勒戒或強制戒治之裁定。且犯毒品危
    害防制條例第10條之罪，祇要距最近1次犯該罪經觀察、勒
    戒或強制戒治執行完畢釋放後，已逾3年，即應令觀察、勒
    戒，不因其間是否因另犯該罪，經起訴、判刑或執行而受影
    響（最高法院109年度台上大字第3826號刑事裁定意旨參照
    ）。是犯毒品危害防制條例第10條之罪者，不論係修正前後
    所為，無庸為新舊法比較，均應依新法規定處理。
四、經查：
  ㈠抗告人於上開時、地，施用第一級毒品海洛因1 次，嗣經採
    尿送驗，結果呈嗎啡及可待因陽性反應之事實，業據抗告人
    自白在卷，並有立人醫事檢驗所濫用藥物尿液檢驗報告、勘
    察採證同意書、尿液代號與真實姓名對照表各1 紙附卷可參
    ，是抗告人自白施用第一級毒品海洛因，應與事實相符，抗
    告人施用第一級毒品之情，堪以認定。又抗告人前因施用毒
    品案件，經臺灣臺南地方法院裁定送觀察勒戒，因有繼續施
    用毒品傾向，又令入戒治處所施以強制戒治，嗣於90年12月
    25日戒治期滿釋放出所迄今，未曾經法院裁定送觀察勒戒，
    有臺灣高等法院被告前案紀錄表可參，從而原審以抗告人有
    上揭施用毒品犯行，裁定送勒戒處所觀察、勒戒，其認事用
    法，並無不合。抗告人雖以前詞請求判處有期徒刑，惟依修
    正後毒品危害防制條例第35條之1規定，就修正施行前犯施
    用毒品罪之偵查中案件，於修正施行後，檢察官應依修正後
    之規定處理，倘係3年後再犯之案件，即應聲請法院為觀察
    、勒戒或強制戒治之裁定，已如前述，是抗告人此部分之主
    張，尚屬無據。至於抗告人所述之家庭狀況，亦不影響本案
    原審裁定之妥當性，此部分抗告理由並不足採。
  ㈡綜上所述，原審法院依臺灣嘉義地方檢察署檢察官之聲請，
    裁定應將抗告人送勒戒處所施以觀察、勒戒，經核於法尚無
    不合。抗告意旨，請求撤銷原裁定，為無理由，應予駁回。
五、據上論結，應依刑事訴訟法第412條，裁定如主文。
中　　華　　民　　國　　110 　年　　1 　　月　　19　　日
                  刑事第七庭    審判長法  官  吳勇輝
                                      法  官  周紹武
                                      法  官  吳錦佳
以上正本證明與原本無異。
不得再抗告。
　　　　　　　　　　　　　　　　　　　書記官  王杏月
中　　華　　民　　國　　110 　年　　1 　　月　　19　　日